臺灣桃園地方法院刑事判決　　　　　　 96年度簡上字第333號
上　訴　人
即　被　告　甲○○
上列上訴人即被告因違反毒品危害防制條例案件，不服本院96年
度壢簡字第808 號中華民國96年5 月4 日第一審判決（聲請簡易
判決處刑案號：95年度毒偵字第5581號）提起上訴，本院管轄之
第二審合議庭判決如下：
   主   文
原判決撤銷。
甲○○施用第二級毒品，累犯，處有期徒刑伍月，如易科罰金，
以新臺幣壹仟元折算壹日，減為有期徒刑貳月拾伍日，如易科罰
金，以新臺幣壹仟元折算壹日。扣案之第二級毒品甲基安非他命
貳包（含袋驗餘重各零點貳貳肆公克、零點壹捌肆公克均沒收銷
燬之。
    事  實
一、甲○○前於民國85年間因竊盜案件，經本院以85年度易字第
    4411號判決判處有期徒刑1 年8 月，刑前強制工作3 年，經
    臺灣高等法院以86年度上易字第1845號駁回上訴後，於86年
    5 月24日判決確定，於91年8 月14日假釋付保護管束，甫於
    93年2 月4 日保護管束期滿未經撤銷視為執行完畢；並曾於
    94年間因施用毒品案件，經臺灣新竹地方法院於94年1 月21
    日以94年度毒聲字第18號裁定令入勒戒處所觀察、勒戒後，
    認有繼續施用毒品之傾向，復經該院於94年6 月30日以94年
    度毒聲字第276 號裁定令入強制戒治處所施以強制戒治，於
    95年2 月8 日因無繼續戒治必要而停止戒治釋放出所，並由
    臺灣新竹地方法院檢察署檢察官於95年3 月8 日以95年度戒
    毒偵字第30號為不起訴處分確定。復因施用毒品案件，經臺
    灣新竹地方法院以95年度竹簡字第851 號判處有期徒刑6 月
    、以95年度訴字第856 號判處應執行有期徒刑1 年6 月。詎
    甲○○仍不知悔改，復基於施用第二級毒品甲基安非他命（
    聲請簡易判決處刑書誤載為安非他命）之犯意，於上開強制
    戒治處分執行完畢後5 年內之95年10月24日凌晨1 時許，在
    其所駕駛停靠在桃園縣楊梅交流道附近某處之車牌號碼0093
    -FQ 號自用小客車內，以將甲基安非他命置放於玻璃球吸食
    器內燒烤後，再吸食所產生煙霧之方式，施用第二級毒品甲
    基安非他命1 次。嗣為警於95年10月24日凌晨3 時許，為警
    在桃園縣楊梅鎮○○○路與新農街交岔路口查獲，並自其上
    衣口袋之香煙盒內扣得第二級毒品甲基安非他命2 包（含袋
    驗餘重各0.224 公克、0.184 公克。
二、案經桃園縣政府警察局楊梅分局報請臺灣桃園地方法院檢察
    署檢官偵查起訴。
    理  由
壹、證據能力：
一、本件認定事實所引用之本件卷內所有文書證據、物證等證據
    ，並無證據證明係公務員違背法定程序所取得，且卷內之文
    書證據，亦無刑事訴訟法第159 條之4 之顯有不可信之情況
    與不得作為證據之情形，本件認定事實所引用之文書證據、
    物證等證據，均認為有證據能力。
二、本件被告經警於95年10月24日5 時30分採集尿液檢體，送請
    臺灣檢驗科技股份有限公司以酵素免疫分析法為初步篩選，
    再以氣相層析質譜分析法確認結果，均呈安非他命類陽性反
    應，有該公司出具之濫用藥物陽性檢體檢驗報告、員警製作
    之被採尿人姓名編號對照表、檢體監紀錄表在卷可憑，被告
    之尿液檢驗報告既係以氣相層析質譜儀分析法（GC/MS） 複
    驗，以精確嚴謹科學檢驗方式，自得有效排除偽陽性反應，
    並無誤判之虞，故前開檢驗結果當屬可信，是詳實正確之鑑
    定報告，自有證據能力。又扣案毒品甲基安非他命2 包，經
    送法行政院衛生署管制藥品管理局以氣相析質譜分析法（GC
    /MS） ，以精確嚴謹科學檢驗方式，檢出含有第二級毒品甲
    基安非他命成分，上揭檢驗結果當屬可信，亦有證據能力。
貳、實體部分：
一、上揭事實，業據被告於警詢、偵查及本院審判中均坦供不諱
    ，且被告為警查獲時所採集之尿液，經送檢驗結果確呈安非
    他命類陽性反應，有臺灣檢驗科技股份有限公司95年11月8
    日濫用藥物尿液檢驗報告1 紙在卷可稽（見偵卷第40頁），
    並有扣案第二級毒品甲基安非他命2 包扣案可資佐證，且扣
    案之甲基安非他命2 包經鑑定結果，亦為第二級毒品甲基安
    非他命無誤，此有行政院衛生署管制藥品管理局鑑定書1 份
    在卷可稽（見偵卷第42頁），足證被告前揭出於任意性之自
    白與事實相符。又被告前於94年間因施用毒品案件，經臺灣
    新竹地方法院於94年1 月21日以94年度毒聲字第18號裁定令
    入勒戒處所觀察、勒戒後，認有繼續施用毒品之傾向，復經
    該院於94年6 月30日以94年度毒聲字第276 號裁定令入強制
    戒治處所施以強制戒治，於95年2 月8 日因無繼續戒治必要
    而停止戒治釋放出所，並由臺灣新竹地方法院檢察署檢察官
    於95年3 月8 日以95年度戒毒偵字第30號為不起訴處分確定
    等情，有本院被告全國前案紀錄表1 份在卷可考，足認被告
    確曾因施用毒品案件，經強制戒治期滿釋放後，5 年內再犯
    本件施用第二級毒品罪。
二、被告雖辯以：伊另有因於95年11月12日上午11時為警採尿前
    回溯96小時內某時有施用第二級毒品甲基安非他命犯行，目
    前由臺灣新竹地方法院以96年度簡上字第120 號案件審理中
    ，伊2 次施用毒品犯行顯係成癮性集合犯云云。惟按修正前
    刑法第56條連續犯之規定，於94年2 月2 日修正公布刪除，
    並自95年7 月1 日起施行，而連續犯在本質上原屬數罪，於
    連續犯之規定廢除後，對於先前實務上以連續犯予以處理之
    案件，應視具體個案，除對於合乎接續犯或包括的一罪之情
    形，認其構成單一之犯罪外，應認係數罪併罰（最高法院95
    年度臺上字第4112號判決參照）。而關於上開判決所提及之
    「包括一罪」，雖未曾明文於刑法條文上出現，然依我國實
    務判決近年來均認為其範圍應係涵蓋「接續犯」及「集合犯
    」之二概念。而接續犯之定義，應指該項犯罪，係由行為人
    以單一行為接續進行，縱令在犯罪完畢以前，其各個舉動已
    與該罪之構成要件相符，但在行為人主觀上，各個舉動不過
    為其犯罪行為之一部分，且該數舉動於同時同地或密切接近
    之時地實施，侵害同一之法益，各行為之獨立性極為薄弱，
    依一般社會健全觀念，在時間差距上，難以強行分開，在刑
    法評價上，亦以視為數個舉動之接續進行，合為包括之一行
    為予以評價，較為合理，始論為包括一罪之接續犯（最高法
    院95年度臺上字第1331號、95年度臺上字第3190號判決參照
    ），另就集合犯之觀念而言，若該犯罪行為態樣，本質上原
    具有反覆、延續實行之特徵，立法時既予特別歸類，定為犯
    罪構成要件之行為要素，則行為人基於該罪之犯意，在密切
    接近之一定時間及空間內複次實行之該特定構成要件行為，
    倘依社會通念，於客觀上認為符合一個反覆、延續性之行為
    觀念者，於刑法評價上，即應僅成立一罪，例如經營、從事
    業務、收集、販賣、製造、散布等具有職業性、營業性或收
    集性等具有重複特質之犯罪，均屬包括一罪之集合犯概念（
    最高法院95年度臺上字第4536號、95年度臺上字第4686號、
    95年度臺上字第5315號判決參照）。
三、查本件被告甲○○施用第二級毒品之時間為95年10月24日，
    與其於臺灣新竹地方法院96年度簡上字第120 號案件所審理
    之同年11月12日為警採尿前回溯96小時內某時之犯行時間非
    屬密接，本係分別作成之行為，其個別行為之獨立性極強，
    於刑法評價上原難視為數個舉動之接續進行，與上開接續犯
    之定義即有出入；另被告所違反之毒品危害防制條例第10條
    第2 項施用第二級毒品罪，其構成要件性質上並不必然具有
    反覆、延續實行之特徵，而行為人施用毒品之行為型態，並
    不如經營特定業務般，必須於在密切接近之一定時間及空間
    內複次從事該特定構成要件行為，縱使施用毒品之行為時有
    所謂成癮性或慣常性之形成，然此應與該施用者自我行為控
    制犯罪慾念之能力強弱有關，並非施用毒品犯罪所獨有，僅
    屬程度之區別而已，與本罪之犯罪構成要件之本質無涉，尚
    非概念涵攝時應予考量之要素，是縱因毒品之施用易使行為
    人獲致愉悅快感而導致依賴性一再施用，然此現象係源於該
    行為人之因素所造成，亦難據認被告施用毒品犯行具有反覆
    、延續之特徵，故本案情形亦無成立集合犯之餘地。至刪除
    刑法第56條規定之修正說明，雖有謂：「連續犯之規定廢除
    後，對於部分習慣犯，例如竊盜、吸毒等犯罪，是否會因適
    用數罪併罰而使刑罰過重產生不合理之現象一節，在實務運
    用上應可參考德、日等國之經驗，委由學說即實務以補充解
    釋之方式，發展接續犯之概念，對於合乎『接續犯』或『包
    括的一罪』之情形，認為構成單一之犯罪，以限縮數罪併罰
    之範圍，用以解決上述問題。」等語，似有意將如本案數次
    施用毒品之犯行涵括入「接續犯」或「包括的一罪」之範圍
    中。然查，該立法說明僅屬解釋法律適用之參考之一，既未
    列入法律文字，尚無法律之拘束效力；再者，我國實務判決
    對於「接續犯」或「包括的一罪」之概念已有清楚定義，若
    非有不合時宜或顯難適用之特殊考量，尚難以補充解釋發展
    之方式過度擴張「接續犯」或「包括的一罪」之概念；又修
    正後之刑法第51條已對數罪併罰之定應執行刑方式有合理適
    當之規定，則如何會因數罪併罰而使刑罰過重產生不合理之
    現象，上開修正說明並未為進一步之解釋，然依上開規定所
    定數罪併罰之應執行刑，於實務適用上既未曾因而發生修正
    理由所謂使刑罰過重而不合理之情形，則是否有將原實務判
    決所界定「接續犯」或「包括的一罪」之概念予以擴充之必
    要，亦有疑義，縱若立法者憂心上開規定之適用將導致法官
    對於刑度之裁量權過於擴張，仍應自行以立法之方式予以規
    範並限制之，而非捨此不為，反循立法說明之方式冀求以法
    官於判決時自我設限之方式形成實務見解，如此本末倒置，
    無非緣木求魚。況參諸刪除修正前刑法第56條之立法理由，
    乃為避免先前因適用連續犯之規定所衍生鼓勵犯罪之弊，致
    使國家刑罰權之行使發生不合理現象。至於刪除連續犯之規
    定後，本應視具體情形由法院依行為個數予以數罪併罰抑或
    認係一罪，亦即回歸依行為個數予以論罪科刑之原則。如逕
    將被告於起訴後判決確定前之期間內多次施用毒品之行為，
    認定均屬接續犯或集合犯之單純一罪關係而僅論以一罪，相
    較於修正前刑法連續犯之規定，除範圍得以更加擴張外，而
    無法定加重其刑之適用，豈為事理之平？申言之，苟認被告
    再有施用毒品之行為，均屬接續犯或集合犯之單純一罪關係
    ，則刪除連續犯規定藉以避免衍生鼓勵犯罪之弊，致使國家
    刑罰權之行使發生不合理現象之立法目的將無法實現外，反
    較修正前刑法連續犯衍生之缺失更加嚴重，當非刑法修正之
    本意，是被告前揭所辯顯不足採。
四、綜上所述，本件事證明確，被告施用第二級毒品甲基安非他
    命之犯行，堪以認定。
五、按甲基安非他命係毒品危害防制條例所規定之第二級毒品，
    核被告所為，係犯同條例第10條第2 項之施用第二級毒品罪
    。被告施用甲基安非他命前後持有第二級毒品之低度行為，
    為其施用之高度行為所吸收，不另論罪。又被告有如本判決
    事實欄所述論罪科刑之執行紀錄，有本院被告前案紀錄表可
    按，其於徒刑執行完畢後5 年內故意再犯上開有期徒刑以上
    之罪，為累犯，應依刑法第47條第1 項規定，加重其刑。
六、原審認本件被告事證明確，予以論罪科刑，固非無見。惟查
    ，被告行為後，中華民國96年罪犯減刑條例業於96年7 月4
    日公布，於同年月16日施行，而被告犯本件施用第二級毒品
    犯行之犯罪時間，係在96年4 月24日之前，所犯為毒品危害
    防治條例第10條第2 項之罪，合於中華民國96年罪犯減刑條
    例第2 條第1 項第3 款規定之減刑條件，應依法減其等宣告
    刑2 分之1 ，原判決未及適用減刑，顯有未合。被告雖以伊
    施用毒品係成癮性集合犯而提起本件上訴，指摘原審判決不
    當，雖無理由，惟原判決既有上開可議之處，自應予撤銷改
    判。爰審酌被告曾因施用毒品經強制戒治後，獲不起訴處分
    之寬典，並因違反毒品危害防制條例案件受刑之科處及執行
    之紀錄，猶施用甲基安非他命再犯本罪，惡性不輕，又其施
    用甲基安非他命所生危害實以自戕健康為主，及被告犯後坦
    承犯行之態度等一切情狀，量處有期徒刑5 月，並諭知易科
    罰金之折算標準，資為懲儆。另扣案之第二級毒品甲基安非
    他命2 包，認係查獲之毒品，爰依毒品危害防制條例第18條
    第1 項前段規定，不問屬於犯人與否，應予沒收銷燬。
據上論斷，應依刑事訴訟法第455 條之1 第1 項、第3 項、第36
9 條第1 項前段、第364 條、第299 條第1 項前段，刑法第11條
前段、第47條第1 項、第41條第1 項前段、毒品危害防制條例第
10條第2 項、第18條第1 項前段，中華民國96罪犯減刑條例第2
條第1 項第3 款、第7 條第1 項、第2 項、第9 條，判決如主文
。
本案經檢察官姚重珍到庭執行職務。
中　　華　　民　　國　　96　　年　　8 　　月　　14　　日
                  刑事第一庭　審判長法  官  曾淑華
                                    法  官  鄭吉雄
                                    法  官  朱美璘
以上正本證明與原本無異
本件不得上訴。
                                    書記官　谷貞豫
中　　華　　民　　國　　96　　年　　8 　　月　　17　　日
附錄本案論罪科刑法條：
毒品危害防制條例第10條
施用第一級毒品者，處六月以上五年以下有期徒刑。
施用第二級毒品者，處三年以下有期徒刑。
